臺灣士林地方法院交通事件裁定　　　　 95年度交聲字第859號
原處分機關　臺北市交通事件裁決所
異　議　人
即受處分人　甲○○
上列異議人即受處分人因違反道路交通管理處罰條例案件，對於
臺北市交通事件裁決所民國96年2 月27日所為之處分（原處分案
號：北市裁三字第裁22-AD0000000號），聲明異議，本院裁定如
下：
    主  文
原處分撤銷。
甲○○汽車駕駛人爭道行駛，在多車道不依規定駕車，處罰鍰新
臺幣玖佰元，並記違規點數壹點。
    理  由
一、原處分意旨略以：異議人即受處分人甲○○所有之車號9B-0
    256 號自小客貨車，於民國95年5 月20日下午5 時51分，在
    臺北市○○路臨大度路口，經警逕行舉發「汽車行駛機車專
    用道」，依道路交通管理處罰條例第45條第1 項第4 款處罰
    鍰新臺幣（下同）900 元整，嗣異議人依同條例第9 條前段
    之規定未經裁決於95年6 月19日自動繳納罰鍰結案，並由實
    際駕駛人即申訴人蔡小梅遲至應到案日期即95年6 月29日後
    之95年7 月6 日，依道路交通管理事件統一裁罰基準及處理
    細則第59條第2 項規定，代理異議人向舉發機關即臺北市政
    府警察局北投分局陳述意見，舉發機關並於95年7 月24日函
    覆本件違規事證明確，舉發尚無違誤，維持本案原裁處。異
    議人始於原處分機關96年2 月27日開立裁決書前之95年10月
    12日，具狀聲明異議。
二、異議意旨略以：異議人即受處分人甲○○並非當日駕車行經
    該路段之駕駛人，實際駕駛人係蔡小梅。違規事實發生時，
    正值交通尖峰時間，車流量大，異議人所有之車號9B-0256
    號自小客貨車雖於臺北市○○路有行駛機車專用道之情事，
    然一路自大業路駛來，均依前車行進路線行駛，並未恣意變
    換車道。反而，舉發現場之大業路口，車道規劃不良，常使
    行經該地之駕駛人誤闖入其他車輛專用道之情發生；況當時
    誤闖機車專用道之車輛亦不止異議人所有之上開車輛一部，
    若只罰本車，殊不公平；若每一經過車輛均拍攝下來，表示
    政府在規劃道路時即有瑕疵。況且，異議人事後再經過該路
    段時，發現車道規劃已全然不同，顯然該車道之規劃先有瑕
    疵，據此處罰駕駛人，如何讓人信服，爰依法聲明異議云云
    。
三、按汽車駕駛人，未依規定行駛車道，當場不能或不宜攔截製
    單舉發者，得以非固定式科學儀器取得證據資料證明其行為
    違規，記明車輛牌照號碼、車型等可資辨明之資料，以汽車
    所有人為被通知人製單舉發，道路交通管理處罰條例第7 條
    之2 第1 項第7 款、第2 項第5 款、第4 項分別定有明文。
    次按本條例之處罰，受舉發違反道路交通管理事件之受處罰
    人，認為受舉發之違規行為應歸責他人者，應於舉發違反道
    路交通管理事件通知單應到案日期前，檢附相關證據及應歸
    責人相關證明文件，向處罰機關告知應歸責人，處罰機關應
    即另行通知應歸責人到案依法處理，逾期未依規定辦理者，
    仍依本條例各該違反條款處罰；又依本條例規定逕行舉發或
    同時併處罰其他人之案件，推定受逕行舉發人或該其他人有
    過失，道路交通管理處罰條例第85條第1 項、第4 項、違反
    道路交通管理事件統一裁罰基準及處理細則第36條分別定有
    明文。詳言之，如汽車駕駛人在道路行駛而有違規行為，經
    警當場攔停並可製單舉發者，固應對該汽車駕駛人處罰，惟
    若舉發機關未能於當場攔停並對該汽車駕駛人製單舉發，而
    係依道路交通管理處罰條例第7 條之2 規定逕行舉發者，此
    際舉發機關只能依上開規定對汽車所有人逕行舉發；但如經
    該汽車所有人於應到案日期前，告知舉發機關實際違規之駕
    駛人姓名、身分證統一編號及住址者，舉發機關既已知悉實
    際違規之駕駛人為何人，即應依上開道路交通管理處罰條例
    第85條第1 項所規定，由處罰機關另行通知應歸責人到案依
    法處理。否則，仍推定受逕行舉發人有過失，逕依本條例各
    該違反條款處罰。
四、經查：異議人即受處分人甲○○所有之車號9B-0256 號自小
    客貨車，於95年5 月20日下午5 時51分，行經在臺北市○○
    路臨大度路口，該路段為多線車道，其外1 車道佈設為往「
    洲美快速道路」車道，外2 車道佈設為「機車專用道」，內
    側2 車道則為佈設為往「承德路」車道，並於專用車道前端
    繪設行車導引線，且於路口前端設置有車道預告標誌牌乙面
    ，異議人所有之上開車輛於上揭時、地，行經該路段時，因
    有「汽車行駛機車專用道」之行為，經警照相逕行舉發「汽
    車行駛機車專用道」之違規，此有現場採證照片共3 幀及臺
    北市政府警察局北投分局95年7 月24日北市警投分交字第09
    532448300 號函1 紙在卷可稽，異議人所有之上開車輛於前
    揭時、地有「行駛機車專用道」之違規事實，至堪認定。
五、異議人雖辯稱伊非本件實際之違規駕駛人，並陳明「蔡小梅
    」始為當日實際駕駛人，觀之卷附臺北市政府警察局北投分
    局95年7 月24日，同年9 月14日北市警投分交字第
    09532448300 號、09533021000 號書函各1 紙，均以「蔡小
    梅」為受文者，其說明欄且認定「蔡小梅」為實際駕駛上開
    自小客貨車之違規駕駛人，堪認異議人所辯確非無憑。惟按
    道路交通管理處罰條例第85條第1 項規定，受舉發違反道路
    交通管理事件之受處罰人，認為受舉發之違規行為應歸責他
    人者，應於舉發違反道路交通管理事件通知單之『應到案日
    期前』，檢附相關證據及應歸責人相關證明文件，向處罰機
    關告知應歸責人，查本件違規時間為95年5 月20日下午5 時
    51分，『應到案日期』為『95年6 月29日』，有臺北市交通
    事件裁決所96年2 月27日違反道路交通管理事件裁決書1 紙
    在卷可稽，異議人雖經蔡小梅代為陳明「蔡小梅」始為本件
    違規事實之實際應受歸責人，惟其向原舉發機關陳明上情之
    時間，已在應到案日期後之95年7 月6 日，揆之前揭說明，
    仍應認為可歸責於該汽車所有人即異議人，原處分機關以其
    為受處分人而為裁罰，並無不合。
六、異議人又以該路段車道規劃不良為辯，並以該路段事後變更
    車道佈設為據，惟按有關道路交通管理之標誌、標線、號誌
    等之設置，為道路主管機關之職權，除有重大明顯瑕疵，應
    認無效外，尚非法院所得任意否定其效力，是尚不能執為免
    責之事由。
七、異議人雖另辯稱，當時誤闖該車道之車輛，不止異議人一部
    ，若只罰本車，殊不公平云云。惟按有相同之違規事件而未
    受相同之取締，係涉及主管機關行使行政裁量權適法與否之
    問題，然因違規而遭取締者，亦不得主張「不法之平等」，
    從而，縱確另有行經該路段之車輛在多車道不依規定駕車，
    未受取締，異議人仍不能據為免罰事由。
八、再依道路交通管理處罰條例第89條規定，法院受理有關交通
    事件，準用刑事訴訟法之規定，且依刑事訴訟法第370 條前
    段規定：「由被告上訴或為被告之利益而上訴者，第二審法
    院不得諭知較重於原審判決之刑」，即所謂「不利益變更禁
    止原則」，惟該原則僅限於原判決適用法條並無不當時始有
    其適用，苟原判決有適用法條不當之情形時，第二審法院即
    得撤銷原判決，另為適法之判決而諭知較重原審之刑，此參
    諸刑事訴訟法第370 條後段自明。再依道路交通案件處理辦
    法第20條規定：「交通法庭認為聲明異議有理由或聲明異議
    雖無理由，而原處分不當或違法者，應以裁定將原處分經聲
    明異議部分撤銷，並自為裁定。」觀之，足徵原裁決機關之
    處分如有不當或違法時，交通法庭應撤銷原處分，另為適法
    之裁定。本件異議人所有之車輛確於上開時、地，在多車道
    不依規定駕車之違規行為，既堪認定，原處分機關以上開違
    規事實明確，依道路交通管理處罰條例第45條第1 項第4 款
    之規定，以異議人為受處分人，裁處罰鍰900 元，於法雖無
    不合，然原處分漏未依同條例第63條第1 項第1 款，就前開
    違規事實記違規點數1 點，顯有違誤，是異議人之異議雖無
    理由，然原處分既有前開瑕疵可指，自應由本院依道路交通
    案件處理辦法第20條前段之規定撤銷原處分，並依法自為裁
    定如主文第2 項所示，以資適法。
九、據上論斷，依道路交通案件處理辦法第20條前段，裁定如主
    文。
中　　華　　民　　國　　96　　年　　5 　　月　　31　　日
　　　　　　　　　交通法庭法　官　許辰舟
以上正本證明與原本無異。
如不服本裁定應於裁定送達後5 日內向本院提出抗告狀。
                          書記官  洪忠改
中　　華　　民　　國　　96　　年　　5 　　月　　31　　日
